【裁判字號】    96,易,2867
【裁判日期】    970123
【裁判案由】    詐欺
【裁判全文】
臺灣臺北地方法院刑事判決              96年度易字第2867號
公  訴  人  臺灣臺北地方法院檢察署檢察官
被      告  乙○○
上列被告因詐欺案件，經檢察官提起公訴（96年度偵字第12010
號），因被告於準備程序中就犯罪事實為有罪之陳述，經本院合
議庭裁定由受命法官獨任進行簡式審判程序審理，本院判決如下
：
    主  文
乙○○連續行使偽造私文書，足以生損害於他人，處有期徒刑肆
月，如易科罰金，以銀元參佰元即新台幣玖佰元折算壹日；減為
有期徒刑貳月，如易科罰金，以銀元參佰元即新台幣玖佰元折算
壹日。緩刑貳年。
    事  實
一、乙○○與游昇揮（已經公訴人另為不起訴處分）係兄弟關係
    ，游昇揮前曾受僱於全家國際徵信事業有限公司，而受甲○
    ○委託代為尋找越南籍妻子，因故持有甲○○之身分證字號
    、日盛國際商業銀行信用卡卡號0000000000000000及中國信
    託商業銀行信用卡卡號0000000000000000等資料，詎乙○○
    竟基於行使偽造準私文書及意圖為自己不法所有之概括犯意
    ，利用游昇揮不注意之際，分別於94年8月15、17-19日，在
    其與游昇揮共同居住之臺北市○○區○○街32號7樓之5之租
    屋處，連續利用電腦連結至鈊象電子股份有限公司（下稱鈊
    象電子公司）、智冠科技股份有限公司（下稱智冠公司）及
    玉山銀行ecoin 等特約商店網頁上，並於網頁上輸入甲○○
    之姓名、信用卡卡號、有效期限等資料，以此方式偽造甲○
    ○申購認證ID點數之電磁紀錄準私文書，表示持卡人向各該
    公司確認各該筆信用卡交易，並據以請求如附表所示發卡銀
    行撥付各該筆消費款項之旨，再將該等電磁紀錄準私文書均
    予以傳送刷卡而行使之，足以生損害於甲○○及如附表所示
    各發卡銀行與特約商店，並致如附表所示特約商店陷於錯誤
    ，誤認為係真正持卡人刷卡消費，而提供相當於各該筆消費
    金額之線上遊戲之點數，乙○○因此詐得使用該線上遊戲之
    不法利益。
二、案經臺灣臺北地方法院檢察署檢察官自動簽分偵辦。
    理  由
一、程序上事項：
    本件被告乙○○對於檢察官起訴書證據清單所提人證、物證
    之證據能力均不加以爭執，則該等證據自有證據能力，合先
    敘明。
二、認定犯罪事實之證據與理由：
    上述事實，業據被告乙○○於警詢、偵訊及本院審理時均坦
    承不諱，核與證人即被害人甲○○證稱之情節均相符，並有
    鈊象電子股份有限公司鈊管字第941201號函附之刷卡紀錄及
    會員暨遊戲帳號所有權人資料證明、玉山銀行玉山個（電）
    字第06012505號函、中國信託銀行陳報狀、日盛國際商業銀
    行日銀字第0952100002660 號函等件份在卷可稽。綜此，由
    上開證人證詞及相關書證等補強證據，足證被告之自白核與
    事實相符。是本件事證明確，被告犯行堪以認定，應予依法
    論科。
三、論罪科刑之法律適用：
  (一)新舊法之比較：
    按刑法部分條文業於94年1月7日修正，94年2月2日公布，於
    被告行為後之95年7月1日施行，現行刑法第2條第1項規定：
    「行為後法律有變更者，適用行為時之法律，但行為後之法
    律有利於行為人者，適用最有利於行為人之法律。」上開規
    定乃與刑法第1 條罪刑法定主義契合，而貫徹法律禁止溯及
    既往原則，係規範行為後法律變更所生新舊法律比較適用之
    準據法，是刑法第2條本身雖經修正，但刑法第2條既屬適用
    法律之準據法，本身尚無比較新舊法之問題，應一律適用裁
    判時之現行刑法第2 條規定以決定適用之刑罰法律，先予辨
    明。又本次刑法修正之比較新舊法，應就罪刑有關之共犯、
    未遂犯、想像競合犯、牽連犯、連續犯、結合犯、以及累犯
    加重、自首減輕暨其他法定加減原因（如身分加減）與加減
    例等一切情形，綜其全部罪刑之結果而為比較（最高法院95
    年5月23日95年度第8次刑庭會議決議可資參照）。經查：
  1.刑法第339條之科或併科罰金刑部分，原配合刑法第33條第5
    款及罰金罰鍰提高標準條例第1條之規定，法定刑為銀元1元
    以上銀元3萬元以下罰金，而配合新修正第33條第5款及刑法
    施行法第1之1條第1項、第2項之規定，法定刑為新臺幣1千
    元以上新臺幣9萬元以下罰金，以舊法較為有利。
  2.刑法第56條連續犯之規定，業經修正刪除，此刪除雖非犯罪
    構成要件之變更，但顯已影響行為人刑罰之法律效果，自屬
    法律有變更，應依新法第2條第1項規定為新舊法之比較。新
    法修正施行後，被告先後數次詐欺取財之行為，即須分論併
    罰，是比較新舊法之結果，應適用較有利於被告之行為時法
    律即修正前之刑法第56條規定，論以連續犯。
  3.綜上，本院綜合比較上開法律變更之情形，被告行為時之舊
    法較有利於被告，依修正後刑法第2條第1項前段規定，應適
    用修正前刑法。
  (二)按電磁紀錄，藉機器或電腦之處理所顯示之影像或符號，足
    以為表示其用意之證明者，以文書論，刑法第220條第2項定
    有明文。被告利用電腦設備，連結至鈊象電子公司、智冠公
    司及玉山銀行ecoin 等特約商店，輸入甲○○之信用卡持卡
    人姓名、卡號、有效期間、身分証字號等資料，刷卡消費購
    買「Game淘遊戲網」遊戲之線上點數，上開電磁紀錄均係表
    示持卡人確認信用交易、請求發卡銀行撥付消費款項之意旨
    ，顯屬上開條文所規範之私文書。核被告所為，係犯刑法第
    216條、第220條第2項、第1項、第210條之行使偽造準私文
    書罪、第339條第2項、第1項之詐欺得利罪（公訴意旨認僅
    犯同法第339條第1項之罪，尚有未洽，惟已經到庭實施公訴
    之檢察官於本院97年1 月21日審理期日當庭追加上開法條，
    ，基於檢察一體之原則，自以公訴檢察官論告為準，原不另
    為變更起訴法條，附此敘明）。被告偽造準私文書後復加以
    行使，偽造之低度行為應為行使之高度行為所吸收，不另論
    罪。被告多次行使偽造準私文書、詐欺得利之犯行，均係時
    間緊接，所犯為構成要件相同之罪名，顯係基於概括犯意而
    為，均為連續犯，應依修正前刑法第56條規定，分別以一行
    使偽造準私文書罪、詐欺得利罪論處，並均依法加重其刑。
    又被告所犯上開二罪間，有方法、結果之牽連關係，應從一
    較重之連續行使偽造準私文書處斷。
  (三)爰審酌：1.被告係國中畢業之學歷，依其年齡及受教育程度
    ，智識程度非高；2.被告係貪圖免費使用點數之利益，始利
    用機會為上開犯行之犯罪動機、目的與手段；3.被告上開所
    為，造成告訴人受有4,860 元之金錢損失，危害輕微；4.被
    告犯後於偵訊及本院審理時均能坦承犯行，並已賠償告訴人
    損害，取得告訴人之宥恕（此有和解書在卷可稽），犯後態
    度良好等一切情狀，量處如主文所示之刑。再被告行為時之
    易科罰金折算標準，修正前罰金罰鍰提高標準條例第2 條前
    段（現已刪除）規定，就其原定數額提高為一百倍折算一日
    ，則被告行為時之易科罰金折算標準，應以銀元三百元折算
    一日，經折算為新臺幣後，應以新臺幣九百元折算為一日。
    惟95年7月1日修正施行之刑法第41條第1 項前段則規定：「
    犯最重本刑為五年以下有期徒刑以下之刑之罪，而受六個月
    以下有期徒刑或拘役之宣告者，得以新臺幣一千元、二千元
    或三千元折算一日，易科罰金」，茲比較修正前後之易科罰
    金折算標準，以95年7月1日修正公布施行前之規定，較有利
    於被告，爰依修正前刑法第41條第1 項前段規定，就本院所
    量處被告之刑，定其易科罰金之折算標準。
  (四)被告行為時係在96年4 月24日以前，且本案宣告刑為有期徒
    刑1年6月以下，爰依中華民國96年罪犯減刑條例第2條第1項
    第3款、第3條、第7條第1項之規定，減其宣告刑二分之一，
    如主文所示。末查被告前未曾因犯罪受有期徒刑以上刑之宣
    告，有卷附臺灣高等法院被告前案紀錄表可按，其因一時貪
    念，觸犯刑事法律規範，經此罪刑之宣告後，當知所警惕，
    信無再犯之虞，是本院認就其所宣告之刑以暫不執行為適當
    ，爰宣告緩刑2年，以勵自新。
據上論斷，應依刑事訴訟法第273條之1第1項、第299條第1 項前
段，刑法第2條第1項前段、第210條、第216條、第220條、第339
條第1項、第2項、第74條第1項第1款、修正前刑法第56條、第41
條第1 項前段，刑法施行法第1條之1，修正前罰金罰鍰提高標準
條例第2條，現行法規所定貨幣單位折算新臺幣條例第2條，中華
民國96年罪犯減刑條例第2條第1項第3款、第7條、第9條，判決
如主文。
本件經檢察官高怡修到庭執行職務
中    華    民    國    97    年    1    月    23    日
                  刑事第六庭    法  官  林孟皇
本正本證明與原本無異。
如不服本判決，應於判決送達後10日內向本院提出上訴狀（應抄
附繕本）。告訴人或被害人如對於本判決不服者，應具備理由請
求檢察官上訴，其上訴期間之計算係以檢察官收受判決正本之日
期為準。
                                書記官  宋德華
中    華    民    國    97    年    1    月    23    日
附錄本案論罪科刑法條全文：
中華民國刑法第216條（行使偽造變造或登載不實之文書罪）
行使第210條至第215條之文書者，依偽造、變造文書或登載不實
事項或使登載不實事項之規定處斷。
中華民國刑法第210條（偽造變造私文書罪）
偽造、變造私文書，足以生損害於公眾或他人者，處五年以下有
期徒刑。
中華民國刑法第339條（普通詐欺罪）
意圖為自己或第三人不法之所有，以詐術使人將本人或第三人之
物交付者，處五年以下有期徒刑、拘役或科或併科一千元以下罰
金。
以前項方法得財產上不法之利益或使第三人得之者，亦同。
前二項之未遂犯罰之。
附表
┌─┬─────┬─────┬───┬─────────┐
│  │特約商店  │  時間    │ 金額 │發卡銀行          │
│  │          │          │      │信用卡卡號        │
├─┼─────┼─────┼───┼─────────┤
│1 │鈊象電子股│2005/08/15│1000  │中國信託          │
│  │份有限公司│22：40    │      │0000000000000000  │
├─┼─────┼─────┼───┼─────────┤
│2 │同上      │2005/08/18│1000  │同上              │
│  │          │01：32    │      │                  │
├─┼─────┼─────┼───┼─────────┤
│3 │同上      │2005/08/18│400   │同上              │
│  │          │05：01    │      │                  │
├─┼─────┼─────┼───┼─────────┤
│4 │同上      │2005/08/17│1000  │日盛銀行          │
│  │          │22：43    │      │0000000000000000  │
├─┼─────┼─────┼───┼─────────┤
│5 │同上      │2005/08/17│600   │同上              │
│  │          │23：46    │      │                  │
├─┼─────┼─────┼───┼─────────┤
│6 │同上      │2005/08/18│200   │同上              │
│  │          │00：11    │      │                  │
├─┼─────┼─────┼───┼─────────┤
│7 │智冠科技公│2005/08/19│360   │同上              │
│  │司        │0155      │      │                  │
├─┼─────┼─────┼───┼─────────┤
│8 │玉山銀行e │2005/08/19│ 300  │同上              │
│  │coin      │0218      │      │                  │
└─┴─────┴─────┴───┴─────────┘


司法院資訊處製作；財團法人民間司法改革基金會備份。
